臺灣高雄地方法院刑事判決　　　　　 96年度簡上更一字第3號
上　訴　人　臺灣高雄地方法院檢察署檢察官
被　　　告　乙○○
上列上訴人因被告違反電子遊戲場業管理條例案件，不服本院高
雄簡易庭96年度簡字第822 號中華民國96年3 月2 日第一審簡易
判決（聲請簡易判決處刑案號：96年度偵字第2941號、第2539號
），提起上訴及移送併辦（96年度偵字第6345號、第7222號、第
8294號），判決後，經臺灣高等法院高雄分院發回更審，本院管
轄之第二審合議庭判決如下：
    主  文
原判決撤銷。
乙○○共同違反未依電子遊戲場業管理條例規定辦理營利事業登
記者，不得經營電子遊戲場業之規定，累犯，處有期徒刑參月，
如易科罰金，以新臺幣壹仟元折算壹日，減為有期徒刑壹月又拾
伍日，如易科罰金，以新臺幣壹仟元折算壹日，扣案如附表一所
示之物，均沒收；又共同違反未依電子遊戲場業管理條例規定辦
理營利事業登記者，不得經營電子遊戲場業之規定，累犯，處有
期徒刑參月，如易科罰金，以新臺幣壹仟元折算壹日，減為有期
徒刑壹月又拾伍日，如易科罰金，以新臺幣壹仟元折算壹日，扣
案如附表二所示之物均沒收。應執行有期徒刑貳月，如易科罰金
，以新臺幣壹仟元折算壹日，扣案如附表一、二所示之物均沒收
。
    事  實
一、乙○○前於民國95年間因公共危險案件，經本院以95年度交
    簡字第2041號判決判處有期徒刑2 月確定，於95年9 月28日
    易科罰金執行完畢。明知未依電子遊戲場業管理條例之規定
    ，向主管機關高雄市、縣政府辦理營利事業登記者，不得經
    營電子遊戲場業，竟基於違反電子遊戲場業管理條例之犯意
    ，分別在下列時、地陳列投入代幣即可把玩，利用電、電子
    、電腦、機械或其他類似方式操縱，以產生或顯示聲光、影
    像、圖案、動作之電子遊戲機供不特定人打玩，而經營電子
    遊戲場業：
  (一)於95年12月15日起，在高雄市○○街148 號其所經營之「蜜
    果園便利超商」擺設附表1 所示之電子遊戲機插電營業，並
    僱用有犯意聯絡之陳雅萍（經本院另案判處拘役20日），負
    責看管電子遊戲機台及兌換代幣，嗣於95年12月21日為警在
    上址查獲，並扣得乙○○所有如附表1 所示供經營電子遊戲
    場業所用之物。
  (二)於95年12月18日起，在高雄縣梓官鄉○○村○○路66之1 號
    「鴻發商行」，擺設附表2 所示之電子遊戲機插電營業，並
    僱用有犯意聯絡之吳至平（經本院另案判處拘役20日），負
    責看管電子遊戲機台及兌換代幣，嗣於96年1 月3 日為警在
    上址查獲，並扣得乙○○所有如附表2 所示供經營電子遊戲
    場業所用之物。
二、案經高雄市政府警察局移送及高雄縣政府警察局崗山分局報
    請臺灣高雄地方法院檢察署檢察官聲請簡易判決處刑。
    理  由
壹、程序方面
一、被告乙○○經本院合法傳喚，無正當理由不到庭，爰依刑事
    訴訟法第455 條之1 第3 項準用同法第371 條之規定，不待
    被告到庭陳述，逕行判決，合先敘明。
二、證人陳雅萍、吳至平、蔡朝財於警詢中之陳述有證據能力：
  (一)按被告以外之人於審判外之陳述雖不符刑事訴訟法第159 條
    之1 至之4 等4 條之規定，而經當事人於審判程序同意作為
    證據，法院審酌該言詞陳述或書面陳述作成時之情況，認為
    適當者，亦得為證據；當事人、代理人或辯護人於法院調查
    證據時，知有刑事訴訟法第159 條第1 項不得為證據之情形
    ，而未於言詞辯論終結前聲明異議者，視為有前項之同意，
    同法第159 條之5 定有明文。
  (二)本件證人陳雅萍、吳至平、蔡朝財於警詢中所為陳述，其性
    質雖屬傳聞證據，且查無符合同法第159 條之1 至之4 等前
    4 條之情形，惟證人陳雅萍、吳至平、蔡朝財所為之上開警
    詢筆錄內容，業經公訴人於本院審判程序同意作為證據，審
    理時提示並告以要旨，經公訴人表示意見，已知上述筆錄乃
    傳聞證據，且均未於言詞辯論終結前對該等筆錄內容異議，
    依上開規定，是證人陳雅萍、吳至平、蔡朝財於警詢中之證
    言應具有證據能力。
貳、實體方面
一、上開犯罪事實，業據被告乙○○於警詢及偵查中坦承不諱，
    並有下列事證可資佐證：
  (一)事實欄(一)部分，核與證人陳雅萍於警詢中證述之情節相符（
    高雄市政府警察局小港分局刑案偵查卷宗第4 頁至第6 頁）
    ，並有臨檢現場紀錄表1 份、現場照片9 張在卷可稽（上開
    卷宗第9 頁、第19頁至第21頁），並有扣案如附表1 所示之
    物可佐。
  (二)事實欄(二)部分，核與證人吳至平、蔡朝財於警詢中證述之情
    節相符（高雄縣政府警察局崗山分局刑案偵查卷宗第8 頁至
    第10頁、第12頁、第13頁），並有檢查紀錄表1 份、現場照
    片8 張在卷可稽（上開卷宗第14頁、第19頁至第20頁），並
    有扣案如附表2 所示之物可佐。
  (三)綜上所述，被告之自白應堪採為認定事實之依據，本件事證
    明確，被告犯行足堪認定，應予依法論科。
二、按電子遊戲場業管理條例之立法目的其一在於管理電子遊戲
    場業；而所謂電子遊戲場業，依該條例第2 條規定，係指設
    置電子遊戲機供不特定人益智娛樂之營利事業。換言之，僅
    須設置電子遊戲機供人娛樂以營利者，即屬電子遊戲場業管
    理條例所指之電子遊戲場業，其規模及所設置之電子遊戲機
    之數量如何，則非所問。核被告乙○○事實欄(一)、(二)所為，
    均係犯違反電子遊戲場業管理條例第15條未辦理營利事業登
    記者，不得經營電子遊戲場業之規定，應依同法第22條處斷
    。被告於95年12月15日起至同年12月21日為警查獲止，在高
    雄市○○街148 號「蜜果園便利超商」，及於95年12月18日
    起至96年1 月3 日為警查獲止，在高雄縣梓官鄉○○村○○
    路66之1 號「鴻發商行」未經許可經營電子遊戲場之行為，
    分別係基於同一之經營電子遊戲場為業務之犯意，而反覆所
    為之行為，乃實質上一罪，均應僅論以一罪。被告與陳雅萍
    、吳至平間，分別就事實欄(一)、(二)所示違反電子遊戲場業管
    理條例犯行，互有犯意聯絡與行為分擔，為共同正犯。被告
    先後所為2 次未依電子遊戲場業管理條例辦理營利事業登記
    而經營電子遊戲場業犯行，犯意各別，應予分論併罰。被告
    於95年間因公共危險案件，經本院以95年度交簡字第2041號
    判決判處有期徒刑2 月確定，於95年9 月28日易科罰金執行
    完畢之事實，有臺灣高等法院被告前案紀錄表1 份在卷可稽
    ，被告於有期徒刑執行完畢後，5 年內故意再犯本件有期徒
    刑以上之本罪，均應依刑法第47條第1 項之規定，分別論以
    累犯，並均加重其刑。
三、原審以被告乙○○犯罪事證明確，予以論罪科刑，固非無見
    ，惟查：(一)被告於95年12月15日至95年12月21日、95年12月
    18日至96年1 月3 日分別在高雄市○○街148 號「蜜果園便
    利超商」、高雄縣梓官鄉○○村○○路66之1 號「鴻發商行
    」經營電子遊戲場業，應以不同之營業場所，分別向主管機
    關申請營利事業登記，始得營業，其未經申請此營利事業登
    記而在不同場所經營電子遊戲場業，即屬各別違反同條例第
    15條之獨立數罪，而非包括的1 次違反行為，非得論以集合
    犯之實質一罪，原審以集合犯論以一罪，尚有未妥；(二)被告
    犯罪時間在96年4 月24日以前，且非中華民國96年罪犯減刑
    條例第3 條所列不予減刑之情形，應依該條例第2 條第1項
    第3 款規定，減其刑期二分之一，而該條例自96年7 月16
    日始施行，原審未及審酌適用該條例，容有未合。檢察官以
    被告另於95年12月10日至96年2 月10日、96年2 月2 日至96
    年2 月24日、96年2 月間某日分別在高雄縣新興區○○街23
    2 號「界揚超商」、高雄縣鳳山市○○街60巷34之5 號「善
    隆商店」、高雄縣鳳山市○○路285 號「界揚超商」涉犯違
    反電子遊戲場業管理條例罪嫌，與本案具有集合犯之單純一
    罪關係，原審未及審酌，而提起上訴，雖無理由（理由詳四
    、所述），然原審判決既有前開可議之處，仍應由本院撤銷
    改判。爰審酌被告未經許可擅自經營電子遊戲場業，妨害主
    管機關對於電子遊戲場業管理，對於社會善良風氣具有不良
    影響，惟犯後坦承犯行，態度良好，尚知所悔悟，查獲之電
    子遊戲機具數量非多，擺設時間非長等一切情狀，分別量處
    如主文第二項所示之刑，並均諭知易科罰金之折算標準。被
    告犯罪後，中華民國96年罪犯減刑條例於96年7 月16日公布
    施行，本件被告犯罪之時點於96年4 月24日之前，且所犯之
    罪核與上開條例第2 條第1 項第3 款之規定相符，復無同條
    例第3條 之除外情事存在，自應依該條例第2 條第1 項第3
    款規定，減其刑期二分之一，並定應執行之刑，及諭知定應
    執行刑前、後、易科罰金之折算標準。扣案如附表1 、2 所
    示之物，均為被告所有供犯罪所用之物，此經被告於警詢中
    陳述明確，爰依刑法第38條第1 項第2 款規定宣告沒收。
四、併辦意旨另以（96年度偵字第6345號、第7222號、第8294號
    ）：
  (一)被告明知未依電子遊戲場業管理條例規定辦理營利事業登記
    者，不得經營電子遊戲場業，竟基於違反電子遊戲場業管理
    條例之犯意，(1)自95年12月10日起，在其經營之址設高雄市
    新興區○○街232 號1 樓「界揚超商」內，擺放電子遊戲機
    台「賽狗」、「決戰網水果盤」各1 台，並插電營業，供不
    特定人投入硬幣打玩；嗣於96年2 月10日16時30分，為警當
    場查獲，並扣得「賽狗」、「決戰網水果盤」電子遊戲機台
    之硬碟、介面卡各2 片等物；(2)自96年2 月2 日起，在其承
    租之高雄縣鳳山市○○街60巷34之5 號「善隆商店」內，擺
    放電子遊戲機台「賽馬」、「超級大舞台」、「錢龍」各1
    台，並插電營業，供不特定人投入硬幣打玩；嗣於96年2 月
    24日14時40分許，為警當場查獲並扣得「賽馬」、「超級大
    舞台」、「錢龍」電子遊戲機台各1 台（含IC板3 片）、新
    臺幣（下同）10元硬幣525 枚（合計5,250 元）等物，(3)自
    96年2 月某日起，竟僱用吳皇稼擔任店員，共同基於違反電
    子遊戲場業管理條例及賭博之犯意聯絡，在其經營之高雄縣
    鳳山市○○路285 號「界揚超商」之公眾得出入之場所，擺
    設賭博電子遊戲機台「大舞台」1 台、「滿貫大亨」1 台、
    「賽狗」2 台、「景品販賣機」1 台，與不特定之顧客賭博
    財物，其賭博方式係客人先向店員吳皇稼以10元兌換1 枚代
    幣，以代幣投入機具內即可以1 比1 開分把玩，依押注分數
    決定得分多寡，賭客玩畢時，可以直接向店員吳皇稼要求洗
    分（兌換比例為1 比1 ，積分1 分換取現金1 元），適該日
    蔡佳翰在上址把玩賭博性電動玩具「大舞台」以700 分要求
    店員洗分兌換現金時，為警當場查獲，並扣得上開賭博性電
    子遊戲機台「大舞台」1 台、「滿貫大亨」1 台、「賽狗」
    2 台、「景品販賣機」1 台、代幣（機台內）252 枚、賭資
    700 元、開洗分控制板1 塊，因認被告涉犯違反電子遊戲場
    業管理條例第15條未辦理營利事業登記者，不得經營電子遊
    戲場業之規定，應依同法第22條處斷罪嫌。
  (二)按違反電子遊戲場業管理條例第15條規定，而基於同一營業
    犯意，在同一特定場所經營電子遊戲場業，其所為反覆、持
    續之多次經營行為，固可認係包括的一次經營電子遊戲場業
    的集合犯，而論以實質一罪。然行為人在不同場所，經營電
    子遊戲場業，則應以不同之營業場所，分別向主管機關申請
    營利事業登記，始得營業，其未經申請此營利事業登記而在
    不同場所經營電子遊戲場業，即屬各別違反同條例第15條之
    獨立數罪，而非包括的一次違反行為，非得論以集合犯之實
    質一罪，此與在同一場所密接持續反覆而為之經營行為尚屬
    有間。查此部分併案意旨所指被告犯罪事實，與聲請簡易判
    決處刑意旨所指被告違法經營電子遊戲場業之場所均不相同
    ，並無成立集合犯包括一罪之餘地，自非起訴效力所及，本
    院自無從併與審理。至此部分併案卷宗業經臺灣高等法院高
    雄分院退由檢察官另行依法處理，併此敘明。
據上論斷，應依刑事訴訟法第455 條之1 第1 項、第3 項、第36
9 條第1 項前段、第364 條、第371 條、第299 條第1 項前段，
電子遊戲場業管理條例第22條，刑法第11條前段、第28條、第47
條第1 項、第41條第1 項前段、第51條第5 款、第38條第1 項第
2 款，96年罪犯減刑條例第2 條第1 項第3 款、第7 條、第9 條
，判決如主文。
本案經檢察官甲○○到庭執行職務。
中　　華　　民　　國　　96　　年　　11　　月　　6 　　日
                  鳳山刑事第一庭審判長法　官  黃三友
                                      法  官  林永村
                                      法  官  林芳華
以上正本證明與原本無異。
不得上訴。
中　　華　　民　　國　　96　　年　　11　　月　　7 　　日
                                      書記官  黃靖媛
附錄本案論罪科刑法條
電子遊戲場業管理條例第15條
未依本條例規定辦理營利事業登記者，不得經營電子遊戲場業。
電子遊戲場業管理條例第22條
違反第15條規定者，處行為人1 年以下有期徒刑、拘役或科或併
科新台幣50萬元以上250 萬元以下罰金。
附表一
┌──┬───────────────┬────────┐
│編號│名稱                          │數量            │
├──┼───────────────┼────────┤
│1   │劍龍電子機台（含IC板）        │1台（IC板1塊）  │
├──┼───────────────┼────────┤
│2   │大舞台電子機台（含IC板）      │1台（IC板1塊）  │
├──┼───────────────┼────────┤
│3   │金牌虎王電子機台（含IC板）    │1台（IC板1塊）  │
├──┼───────────────┼────────┤
│4   │超級大舞台電子機台（含IC 板） │1台（IC板1塊）  │
├──┼───────────────┼────────┤
│5   │賽馬電子機台（含IC板）        │2台（IC板1塊）  │
├──┼───────────────┼────────┤
│6   │遙控器                        │1個             │
├──┼───────────────┼────────┤
│8   │代幣                          │4880枚          │
└──┴───────────────┴────────┘
附表二
┌──┬───────────────┬────────┐
│編號│名稱                          │數量            │
├──┼───────────────┼────────┤
│1   │賽馬電子機台（含IC板）        │1台（IC板1塊）  │
├──┼───────────────┼────────┤
│2   │大舞台電子機台（含IC 板）     │3台（IC板3塊）  │
├──┼───────────────┼────────┤
│3   │金象王電子機台（含IC 板）     │1台（IC板1塊）  │
├──┼───────────────┼────────┤
│4   │麻將電子機台（含IC板）        │1台（IC板1塊）  │
├──┼───────────────┼────────┤
│5   │遙控器                        │2個             │
├──┼───────────────┼────────┤
│6   │代幣                          │445枚           │
└──┴───────────────┴────────┘
